臺灣桃園地方法院民事簡易判決
110年度桃簡字第1925號
原      告  鞏合浩
被      告  楊孟樺

上列當事人間請求損害賠償事件，本院於民國111年3月14日言詞
辯論終結，判決如下：
　　主    文
原告之訴駁回。
訴訟費用由原告負擔。
    事實及理由
壹、程序方面
　　被告經合法通知，未於最後言詞辯論期日到場，核無民事訴
    訟法第386條各款所列情形，爰依同法第433條之3規定，依
    職權由原告一造辯論而為判決。
貳、實體方面
一、原告主張：被告於民國110年2月22日下午3時37分許，駕駛
    車牌號碼000-0000號自用小客車（下稱肇事車輛），直行於
    桃園市龜山區文化一路，嗣於文化一路與文德路口（下稱系
    爭路口）未打右轉方向燈逕自右轉文德路，碰撞同向右側由
    原告騎乘車牌號碼000-0000號普通重型機車（下稱系爭機車
    ），致原告人車倒地，原告因而受有右小腿壓砸傷合併皮膚
    破損、右膝挫傷合併擦傷、左小腿擦傷及右手肘擦傷等傷害
    （下稱系爭傷害），系爭機車受損。被告應賠償原告醫療費
    用及拐杖費用（下稱醫療費用）新臺幣（下同）6,484元、1
    個月看護費3萬元、1個月不能工作之損失8萬4,240元、慰撫
    金10萬元、系爭機車維修費用1萬5,300元、褲子及夾克等衣
    物（下稱系爭衣物）毀損損失800元，爰依侵權行為之法律
    關係提起本件訴訟等語，並聲明：被告應賠償原告23萬6,82
    4元，及自起訴狀繕本送達翌日起至清償日止，按週年利率5
    ％計算之利息。
二、被告未於言詞辯論期日到場，亦未提出任何書狀為聲明或陳
    述，惟於警詢時抗辯：其為直行車，原告自己摔車等語。
三、本件爭點為：被告駕駛行為有無過失，如有，原告得請求賠
    償之金額為何？
四、本院之判斷：　
　㈠經查，被告於上開時地駕駛肇事車輛於外側車道直行，嗣於
    系爭路口右轉，而原告騎乘系爭機車於系爭路口人車倒地，
    原告因而受有系爭傷害，系爭機車受損等情，並有道路交通
    事故現場圖、談話紀錄表、當事人登記聯單、調查報告表㈠
    、㈡、長庚醫療財團法人林口長庚紀念醫院（下稱林口長庚
    ）診斷證明書、行車執照、駕駛執照及照片等證據附卷可參
    （見本院卷第7頁、第27至37頁、第40至43頁），堪信為真
    實。
　㈡被告右轉彎未顯示右轉方向燈具有過失：
　⒈按因故意或過失，不法侵害他人之權利者，負損害賠償責任
    。汽車、機車或其他非依軌道行駛之動力車輛，在使用中加
    損害於他人者，駕駛人應賠償因此所生之損害，民法第184
    條第1 項前段、第191 條之2 前段分別定有明文。行車右轉
    彎時，應先顯示車輛前後之右邊方向燈光，或由駕駛人表示
    左臂向上，手掌向右微曲之手勢。汽車右轉彎時，應距交岔
    路口30公尺前顯示方向燈或手勢，換入外側車道、右轉車道
    或慢車道，駛至路口後再行右轉，道路交通安全規則第91條
    第1項第1款、第102第1項第4款分別定有明文。
　⒉經查，原告主張被告駕駛肇事車輛於轉彎時未顯示右轉方向
    燈（見本院卷第66頁），而本院勘驗現場監視器錄影畫面結
    果略以：原告騎乘系爭車輛行駛於肇車車輛右後方，肇事車
    輛於系爭路口右轉，與右側直行之系爭車輛發生碰撞等情，
    有本院勘驗筆錄附卷可參（見本院卷第66頁），並無肇事車
    輛顯示右轉方向燈之情形，堪認被告駕駛肇事車輛於右轉彎
    時未顯示右轉方向燈，嗣與直行之系爭車輛發生碰撞，自已
    違反前開交通規則而有過失。至於桃園市政府車輛行車事故
    鑑定會（下稱桃園車鑑會）鑑定意見認被告駕駛肇事車輛無
    肇事因素，有桃園車鑑會桃市鑑0000000案鑑定意見書（下
    稱系爭鑑定意見書）附卷可參（見本院卷第68至69頁），與
    本院前開認定不同，為本院所不採，併予敘明。又依上開勘
    驗結果，肇事車輛與系爭機車確有發生碰撞，被告於警詢時
    抗辯係原告自行摔車云云（見本院卷第27頁），自不可採。
　⒊按汽車（包括機車）駕駛人禁止在前行車之右側超車，道路
    交通管理處罰條例第47條定有明文。汽車超車時，應顯示左
    方向燈並於前車左側保持半公尺以上之間隔超過，行至安全
    距離後，再顯示右方向燈駛入原行路線，道路交通安全規則
    第101條第1項第5款復有明文。經查，原告騎乘系爭機車欲
    從肇事車輛左側超車而與肇事車輛發生碰撞已見前述，足認
    原告疏未注意機車禁止從前行車右側超車之交通規則，而從
    肇事車輛右側超車，自已違反前開交通規則而與有過失。系
    爭鑑定意見書鑑定意見亦認原告駕駛系爭機車行經行車管制
    號誌正常運作之系爭路口自肇事車輛右側超越，為肇事原因
    ，核與本院前開認定相符，併予敘明。
　⒋本院審酌原告未依前開交通規則從肇事車輛左側保持間隔超
    車，且文化一路外側車道旁有工程進行，擺放交通錐緊貼外
    側車道，有照片及現場圖附卷可參（見本院卷第30頁、第33
    頁），依現場情形，系爭機車亦不適合從肇事車輛右側通過
    ，然原告仍執意從肇事車輛右側超車，顯然有嚴重過失，應
    為本件肇事主因。另被告右轉時未顯示右轉方向燈，致原告
    騎乘系爭機車反應不及而發生碰撞，應為本件肇事次因。本
    院審酌上情及雙方迴避事故發生之可能性等情，認被告應負
    10％過失責任，原告應負90％與有過失責任。從而，被告駕駛
    行為確有過失，並導致原告受有損失，具有相當因果關係，
    被告自應負侵權行為損害賠償之責。
  ㈢原告請求項目：
  ⒈醫療費用：
　　原告因系爭傷害支出醫療費用6,484元，有林口長庚診斷證
    明、急診、門診費用收據、統一發票、網頁資料、收據及照
    片等證據附卷可參（見本院卷第8至14頁），原告請求被告
    賠償上開費用，自屬有據。
  ⒉看護費用：
　　原告因系爭傷害需人照顧1個月等情，有林口長庚診斷證明
    書附卷可參（見本院卷第7頁），原告主張其受有1個月看護
    費用3萬元之損失，自有理由。
  ⒊不能工作損失：　　
　　原告因系爭傷害宜休養1個月等情，有林口長庚診斷證明書
    附卷可參（見本院卷第7頁），而原告在上開休養期間，需
    等待傷勢復原，顯無法工作，自應認原告因系爭傷害不能工
    作期間為1個月。又原告主張其每日薪資為2,808元，有收入
    證明附卷可參（見本院卷第19頁），則原告因系爭傷害不能
    工作1個月薪資損失即應為8萬4,240元（計算式：2,808×30=
    8萬4,240）。
  ⒋精神慰撫金：
　　按不法侵害他人之身體、健康、名譽、自由、信用、隱私、
    貞操，或不法侵害其他人格法益而情節重大者，被害人雖非
    財產上之損害，亦得請求賠償相當之金額，民法第195 條第
    1 項前段亦有明文。次按精神慰撫金之多寡，應斟酌雙方之
    身分、地位、資力與加害程度，及其他各種情形核定相當之
    數額，該金額是否相當，自應依實際加害情形與被害人所受
    之痛苦及雙方之身分、地位、經濟狀況等關係決定之。經查
    ，原告因系爭事故受有系爭傷害，精神上受有相當之痛苦，
    自得請求被告賠償精神慰撫金。參酌兩造身分、地位、教育
    程度（個人戶籍資料，見本院個資卷）、經濟狀況（兩造所
    得財產資料，見本院個資卷）、被告過失情節及原告所受傷
    害等一切情狀，認原告請求精神慰撫金應以3萬元為適當。
  ⒌系爭機車損害：
　　按負損害賠償責任者，除法律另有規定或契約另有訂定外，
    應回復他方損害發生前之原狀；該項情形，債權人得請求支
    付回復原狀所必要之費用，以代回復原狀，民法第213條第1
    項、第3項定有明文。債權人所得請求回復原狀之必要費用
    ，倘以修復費用為估定其回復原狀費用之標準，修理時以新
    品換舊品時，應予折舊（最高法院108年度台上字第363號民
    事判決參照）。經查，系爭機車受損維修零件費用為1萬0,3
    00元、工資為5,000元等情，有估價單及照片附卷可參（見
    本院卷第17頁、第70頁）。依行政院所頒固定資產耐用年數
    表及固定資產折舊率之規定，機械腳踏車之耐用年數為3年
    ，依定率遞減法每年折舊1000分之536，其最後1年之折舊額
    ，加歷年折舊累計額，其總和不得超過該資產成本原額10分
    之9，而系爭機車於105年5月出廠，有車籍資料附卷可查（
    見本院卷第42頁），至系爭事故發生時即110年2月22日，已
    逾3年，則零件費用扣除折舊額後應為1,030元（計算式：1
    萬0,300÷10=1,030），加計毋庸折舊之工資5,000元，為6,0
    30元（計算式：1,030+5,000=6,030）。
  ⒍系爭衣物損失：
　　原告主張因系爭衣物毀損而受有800元之損害，並提出系爭
    衣物毀損照片（見本院卷第15頁），然原告自承系爭衣物1
    年多前購買未保留發票（見本院卷第65頁），本院審酌系爭
    物品使用情形不明及折舊等一切因素，認應以原告主張之金
    額1/10予以折算系爭衣物品回復原狀之金額即80元（計算式
    ：800÷10=80），逾此範圍則無理由。　　
  ⒎綜上，原告因本件侵權行為之損害金額合計15萬6,834元（計
    算式：6,484+3萬+8萬4,240+3萬+6,030+80=15萬6,834）。 
　㈣與有過失：　　
　　按損害之發生或擴大，被害人與有過失者，法院得減輕賠償
    金額，民法第217條第1項定有明文。經查，被告過失責任為
    10％，原告與有過失責任為90％已見前述，應依上開規定減輕
    被告應賠償之金額。依過失比例計算，被告應賠償原告之金
    額為1萬5,683元（計算式：15萬6,834×10％≒1萬5,683，小數
    點以下四捨五入）。
　㈤強制責任險理賠：
　　按強制汽車責任保險法第32條規定，保險人依本法規定所為
    之保險給付，視為被保險人損害賠償金額之一部分；被保險
    人受賠償請求時，得扣除之。是被保險人受賠償請求時，得
    依上開規定扣除請求權人已領取之保險給付，乃係損害賠償
    金額算定後之最終全額扣除，故在被害人與有過失之情形，
    應先適用民法第217條第1項規定算定賠償額後，始有依上開
    規定扣除保險給付之餘地。如於請求賠償之金額中先予扣除
    保險給付，再為過失相抵之計算，無異減少賠償義務人所得
    扣除之強制汽車責任保險給付額，當非上開規定之本意（最
    高法院104年台上字第1743號民事判決參照）。經查，原告
    於系爭事故發生後，已受領強制汽車責任保險理賠3萬9,340
    元等情，有付款通知書附卷可參（見本院卷第72頁）。被告
    應賠償之金額1萬5,683元扣除上開理賠金額已無餘額，原告
    自不得再請求被告賠償。　　
五、從而，原告依侵權行為之法律關係，請求被告給付原告23萬
    6,824元，及自起訴狀繕本送達翌日起至清償日止，按週年
    利率5％計算之利息，為無理由，應予駁回。
六、本件事證已臻明確，兩造其餘攻擊防禦方法及所提證據，經
    本院斟酌後，核與判決結果不生影響，爰不逐一論駁，併此
    敘明。　
七、訴訟費用之依據：民事訴訟法第78條。
中　　華　　民　　國　　111 　年　　4 　　月　　8 　　日
                  桃園簡易庭  法  官  張明宏
以上為正本係照原本作成。
如不服本判決，應於送達後20日內，向本院提出上訴狀並表明上
訴理由，如於本判決宣示後送達前提起上訴者，應於判決送達後
20日內補提上訴理由書（須附繕本）。
如委任律師提起上訴者，應一併繳納上訴審裁判費。   
中　　華　　民　　國　　111 　年　　4 　　月　　8 　　日
                              書記官  石曉芸